【裁判字號】    99,監宣,107
【裁判日期】    990531
【裁判案由】    聲請監護宣告等
【裁判全文】
臺灣高雄地方法院民事裁定             99年度監宣字第107號
聲  請  人  甲○○
應監護宣告  乙○○
人
上列聲請人聲請監護宣告等事件，本院裁定如下：
    主    文
宣告乙○○（女，民國○○年○○ 月○日生，身分證統一編號：
Ｚ000000000號）為受監護宣告之人。
選定聲請人甲○○（男，民國○○年○○月○○日生，身分證統一編號
：Ｚ000000000號）為受監護宣告人乙○○之監護人。
指定朱正雄（男，民國○○年○月○○日生身分證統一編號：
Ｚ000000000號）為會同開具財產清冊之人。
聲請費用新臺幣壹仟元由受監護宣告人乙○○負擔。
    理    由
一、聲請意旨略以：聲請人係乙○○之子女，乙○○於民國99年
    3 月間因老年退化，其無法為意思表示或受意思表示，乙○
    ○平日由聲請人負責照顧，請鈞院選定聲請人甲○○為乙○
    ○之監護人，並指定聲請人之弟弟朱正雄為會同開具財產清
    冊之人等語。
二、按「對於因精神障礙或其他心智缺陷，致不能為意思表示或
    受意思表示，或不能辨識其意思表示之效果者，法院得因本
    人、配偶、四親等內之親屬、最近一年有同居事實之其他親
    屬、檢察官、主管機關或社會福利機構之聲請，為監護之宣
    告」，98年11月23日修正生效之民法第14條第1 項定有明文
    ；次按「法院為監護之宣告時，應依職權就配偶、四親等內
    之親屬、最近一年有同居事實之其他親屬、主管機關、社會
    福利機構或其他適當之人選定一人或數人為監護人，並同時
    指定會同開具財產清冊之人」，98年11月23日修正生效之民
    法第1111條第1 項亦有明文規定。
三、經查：
  (一)聲請人主張之上開事實，業據其提出財團法人長庚紀念醫院
    高雄分院診斷證明書、戶籍謄本等件為證，並經本院法官於
    99年4 月21日至高雄長庚醫院訊問鑑定人張谷洲醫師，法官
    當場點呼乙○○姓名，乙○○可隨聲音回答其為乙○○，經
    鑑定人張谷洲醫師認為：乙○○在90年4 月間右腦部退化，
    99年3 月來診時更惡化，生活無法自理，言語不清，神經學
    檢查顯示無法做有意義之自主判斷，生活起居全程依賴他人
    照顧，綜合判斷已達無法判斷意思表示之效果等語( 見本院
    卷99年4 月21日訊問筆錄) ，綜合上情，堪認乙○○已因精
    神障礙致不能為意思表示或受意思表示，爰依法宣告乙○○
    為受監護宣告之人。
  (二)又聲請人主張由其擔任乙○○之監護人乙節，查乙○○平日
    由聲請人負責照顧，為方便照顧乙○○，由其擔任乙○○之
    監護人，尚符合其最佳利益，爰選定聲請人甲○○為乙○○
    之監護人，其應負責護養、照顧及妥善治療乙○○身體及生
    活，並依民法第1112條之規定，其於執行有關受監護人之生
    活、護養療治及財產管理之職務時，應尊重受監護人之意思
    ，並考量其身心狀態與生活狀況。
  (三)另聲請人陳明由聲請人之弟弟朱正雄擔任會同開具財產清冊
    之人乙節，查朱正雄為成年人，為聲請人之弟弟即乙○○子
    女，亦瞭解乙○○之生活狀況，於99年4 月21日訊問筆錄中
    亦簽名表示同意擔任會同開具財產清冊之人，本院認由其擔
    任會同開具財產清冊之人，尚無不當，本院爰依上揭法條規
    定，指定朱正雄擔任會同開具財產清冊之人。
四、又依民法第1113條準用同法第1099條、1099條之1 之規定，
    於監護開始時，監護人對於受監護宣告人乙○○之財產，應
    會同朱正雄，於2 個月內開具財產清冊並陳報法院，於完成
    並陳報法院前，監護人對於受監護人之財產，僅得為管理上
    必要之行為，附此敘明。
五、依民事訴訟法第608條第1項，裁定如主文。
中    華    民    國    99    年    5     月    31    日
                        家事法庭法  官  何清富
正本係照原本作成。
如不服本裁定關於選定監護人及指定會同開具財產清冊之人等部
分，應於送達後十日內向本院提出抗告狀，並繳納抗告費新臺幣
1千元；其餘關於宣告監護之部分，不得抗告。
中    華    民    國    99    年    5     月    31日
                                書記官  葉彥伶

司法院資訊處製作；財團法人民間司法改革基金會備份。
